【裁判字號】    98,上訴,3559
【裁判日期】    981125
【裁判案由】    偽造文書等
【裁判全文】
臺灣高等法院刑事判決                98年度上訴字第3559號
上  訴  人
即  被  告  辛○○
選任辯護人  陳鼎正  律師
上列上訴人因偽造文書等案件，不服臺灣桃園地方法院97年度訴
字第531號，中華民國98年6月19日第一審判決（起訴案號：臺灣
桃園地法院檢察署96年度偵字第18119號），提起上訴，本院判
決如下：
    主    文
原判決撤銷。
辛○○無罪。
    理    由
一、公訴意旨略以：被告辛○○明知戊○○所有之身分證、駕駛
    執照、健保卡、台新銀行信用卡、建華銀行信用卡，均係來
    路不明之贓物，竟基於收受贓物之犯意，於94年之某不詳時
    間，自某不詳之處收受後而持有之。後辛○○與庚○○（業
    經判決確定）共同意圖為自己不法之所有，基於詐欺取財、
    行使變造特種文書及偽造文書之概括犯意聯絡，先由庚○○
    於民國94年7月間某日，在桃園縣楊梅鎮○○街577號4樓住
    處，交付其照片2張予辛○○，再由被告辛○○換貼於遭竊
    之戊○○身分證及汽車駕照上，變造戊○○之身分證及汽車
    駕照各1張後，交予庚○○收執，供其等日後盜刷信用卡領
    取貨物時核對身分之用，足生損害於戊○○及戶政機關對於
    戶籍資料管理、汽車監理機關對於車籍資料管理之正確性。
    二人並自94年7月15日起至同年8月17日止，連續在桃園縣中
    壢市及楊梅鎮○○○○路咖啡廳等處，由被告辛○○提供以
    不詳方式取得己○○、戊○○、甲○○、丙○○如附表一所
    示之個人國民身分證字號及信用卡卡號等資料，由庚○○以
    電腦網路連線至康迅數位整合股份有限公司（下稱康迅公司
    ）經營之PAYEASY線上購物網站（網址:http://www.payeasy
    .com.tw），冒用己○○、戊○○、甲○○、丙○○之名義
    ，將渠等個人身分證字號及信用卡卡號等資料輸入網站之申
    購網頁空白欄位內，而偽造電磁記錄以冒用己○○、戊○○
    、甲○○、丙○○名義，向康迅公司線上刷卡付費購買如附
    表二所示之物，並預設收貨人為「戊○○」，收貨地址為桃
    園縣楊梅鎮○○街577號4樓之庚○○住處，經康迅公司通過
    各發卡銀行授權確認而陷於錯誤，將上揭商品委由新竹貨運
    公司、台灣郵便股份有限公司（下稱台灣郵便公司）陸續寄
    達庚○○上址住處，足生損害於己○○、戊○○、甲○○、
    丙○○、信用卡發卡與收單銀行對信用卡之控管及康迅公司
    對電子商務管理之正確性。再由庚○○持前開變造戊○○之
    身分證及汽車駕照，冒用戊○○名義領取貨物，並於新竹貨
    運公司、台灣郵便公司貨物送貨單上偽造「戊○○」之署押
    後，交還該等公司送貨員而行使，足生損害於戊○○。詐欺
    所得之物，由被告辛○○、庚○○二人朋分花用。又被告辛○○、庚○○、林曉萍（二人均業經判決確定）復共同基於
    前開之詐欺犯意，自94年10月4日起至同年11月22日止，由
    林曉萍提供其所有之「k0000000」、「is_lsp」帳號，於雅
    虎奇摩拍賣網站上開設賣場，佯裝拍賣如附表所示之書籍，
    並由庚○○提供於郵局開設之「0000000000000」帳號、林
    曉萍提供於上海商業銀行所開設之「00000000000000」帳號
    為買家匯款帳戶，另由陳德雄提供0000000000門號行動電話
    為聯絡電話，於附表三所示之時間，待如附表三所示之被害
    人匯款如附表三所示之金額進入上開帳戶後，庚○○等人即
    避不見面，且未如實寄送被害人所購買之書籍，以此方式行
    詐騙之舉，所詐得之財物則由3人朋分花用。因認被告辛○○涉犯刑法第216條、第212條之行使變造特種文書罪、第
    216條、第210條、第220條之行使偽造私文書、準私文書罪
    、第339條第1項之詐欺取財罪、第349條第1項之收受贓物罪
    嫌。
二、按犯罪事實應依證據認定之，無證據不得認定其犯罪事實，
    又不能證明被告犯罪者，應諭知無罪之判決，刑事訴訟法第
    154條第2項、第301條第1項分別定有明文。次按事實之認定
    ，應憑證據，如未能發現相當證據，或證據不足以證明，自
    不能以推測或擬制之方法，為裁判基礎；又認定不利於被告
    之事實，須依積極證據，茍積極證據不足為不利於被告事實
    之認定時，即應為有利於被告之認定，更不必任何有利之證
    據；再刑事訴訟法上所謂認定犯罪事實之積極證據，係指適
    合於被告犯罪事實之認定之積極證據而言，雖不以直接證據
    為限，間接證據亦包括在內，然而無論直接或間接證據，其
    為訴訟上之證明，須於通常一般之人均不致有所懷疑，而得
    確信其為真實之程度者，始得據為有罪之認定，倘其證明尚
    未達到此一程度，而有合理之懷疑存在而無從使事實審法院
    得有罪之確信時，即應由法院為諭知被告無罪之判決（最高
    法院40年臺上字第86號、30年上字第816號、29年上字第310
    5號、76年臺上字第4986號判例意旨參照）。
三、公訴人認被告辛○○涉犯上開犯行，無非係以同案被告庚○○、林曉萍之供述、告訴代理人傅若霜之指訴、被害人乙○○等30人之警詢證詞、戊○○台新銀行信用卡、建華銀行信
    用卡、全民健康保險卡、變造戊○○之汽車駕照1張、變造
    戊○○之身分證影本1張、傅若霜出具之認領保管單、PAYEZ
    會員管理系統個人資料表、盜刷明細表、新竹貨運公司送貨
    簽收單、台灣郵便公司送貨簽收單、記載被害人資料筆記本
    內頁節錄影本、IP位址查詢資料、住宿旅客名單、ATM交易
    查詢資料、ATM提款錄影畫面等為其主要論據。訊據被告辛○○堅詞否認有何行使變造特種文書、行使偽造私文書、準
    私文書罪、詐欺取財及收受贓物犯行，辯稱：並未參與本案
    ，因庚○○稱其為警察，乃請其幫忙查詢有無通緝而已，其
    餘沒有接觸等語。是本件應予審酌者厥為共犯庚○○所為上
    揭犯行，被告辛○○究否有參與？又共犯庚○○片面所為之
    不利於被告辛○○之供述，是否有補強證據足資證明其為真
    實？經查：
(一)證人即共犯庚○○於警詢及偵查中固證稱：被告於94年7月
    間在伊位於桃園縣楊梅鎮○○街577號4樓住處，給伊一個皮
    包，內有戊○○之證件及信用卡，後來被告向伊要照片2張
    ，大約3天後即將偽造之戊○○駕照正本、身分證影本一起
    交給伊。而戊○○信用卡是伊盜刷的，是由被告開車載伊去
    網咖店，由伊進去刷卡，且伊沒有實際拿過己○○、甲○○
    、丙○○的信用卡，此部分均是被告載伊到網咖，進入PAYE
    AZY網站後，被告給伊一張紙條，上面有信用卡卡號與授權
    碼，伊就使用這些資料盜刷，而警方查獲之記有他人年籍資
    料之筆記本，是伊怕被告出事牽連到伊，就趁被告不注意時
    抄一部分起來，再將原始資料還給被告等語（見臺灣桃園地
    方法院檢察署94年度偵字第20301號卷第91頁、第96頁），
    嗣於原審則證稱：戊○○名義之身分證、汽車駕照、健保卡
    是被告叫「胖妹」向伊要照片，變造後給伊的，這樣以後才
    可以由伊去領貨品；盜刷的資料是被告在埔心的文化街577
    號4樓所交付，被告、「胖妹」和一個高高的人把伊帶去文
    化街200多號的網咖，要伊在網站上以他們提供之資料註冊
    ，每次上網都是伊一人進去，因為「胖妹」說他們有吸毒要
    伊自己去，曾經有一、二次是被告、「胖妹」或「阿達」陪
    伊進去，筆記本記載被害人的年籍資料是上網前在伊家裡寫
    下的，上網前被告就會把資料給伊；網路上拍賣書的事情也
    是被告、「胖妹」、「阿達」教伊操作電腦做的，匯款部分
    不是全部都是伊領，但有很多次他們開車載伊去領，現金交
    給「胖妹」或是一個高高的男生等語（見原審訴字卷第167
    頁至第169頁反面），固均指證被告辛○○有參與上揭犯行
    ，並居於主導地位，惟依證人庚○○上開供述，就變造戊○○之身分證、駕照所需之照片，其究竟是交付予被告或「胖
    妹」？被告交付本案被害人之年籍資料予庚○○之時間，究
    係於上網前抑或與庚○○一起到網咖進入網站後始為交付？
    及被告至網咖盜刷究竟係被告開車載庚○○前往，抑或另有
    「胖妹」、「阿達」陪同，前後供述均不一致，是否可信，
    已有可疑，且本案公訴人所指之共犯綽號「胖妹」、「阿達
    」之人並無確實之年籍資料以供本院查證，是否真有其二人
    ，亦非無疑。又證人即庚○○之女友林曉萍於警詢、偵查中
    證稱：94年8月19日下午1時50分許所簽收之行動電話「MOTO
    E1000簡配黑」，是庚○○要伊從地下室通往隔壁棟大樓，
    再由樓梯上來外出簽收，並且要說是由家人代收，庚○○叫
    伊在簽收單上隨便簽一個名字，伊就簽「李慧貞」，伊知道
    該行動電話是庚○○盜刷的，之前庚○○有上網盜刷買1支
    行動電話「MOTO  V3」，送到伊中壢市○○路○段58巷8號家
    中，由伊母親簽收，後來伊詢問庚○○，庚○○說要送伊的
    ，伊聽庚○○說只要有他人的名字、身分證字號、出生年月
    日，就可以上台新銀行購物網站變更他人的密碼，以分期付
    款的方式下單；及大約於94年8月間，庚○○向伊借用「is_
    lsp」帳號、上海銀行帳戶存摺、提款卡及密碼、第一銀行
    帳戶存摺及提款卡等語（見臺灣桃園地方法院檢察署94年度
    偵字第20301號卷第50、51、92頁、95年度偵字第9895號卷
    第15、16頁），充其量僅能證明在網路上盜刷或詐騙被害人
    之行為，均係庚○○所為，證人林曉萍亦僅受庚○○之指使
    ，並未指稱曾受被告辛○○指使或有參與等情，是其證言均
    無從據為被告辛○○不利之證據。至證人林曉萍雖曾於警詢
    中供稱：庚○○曾告知這一切都是被告逼迫他做的，被告曾
    來找過庚○○幾次，每次庚○○都會叫伊躲在房間不要出來
    ，伊在房間裡會聽到被告大小聲，還曾看到庚○○身上有傷
    痕云云，所陳被告有參與一事，亦係來自庚○○之告知，自
    屬傳聞，不得作為本案之證據，另所稱曾聽聞被告大小聲或
    曾見庚○○身上有傷痕，亦難認定與被告有無指示庚○○從
    事詐騙行為有直接相關，是證人林曉萍此部分證述亦無足作
    為認定被告辛○○犯行之依據。
(二)證人丁○○於本院審理時證稱：庚○○為伊之國中同學，被
    告則是伊六和高中的學長，其等三人於伊92年買房子請客時
    曾碰面過，除此之外三人未在一起碰面，碰面時庚○○有說
    他是警察，還拿名片給伊，只是名片不在了，伊是聽被告說
    這個案子才知道庚○○不是警察，伊很多朋友都知道他表達
    身分就是在當警察等語（見本院卷第55頁反面至第56頁），
    足見被告所辯庚○○曾自稱為警察，乃請其幫忙查詢有無通
    緝紀錄，其餘沒有接觸等語，非屬無據。
(三)至告訴代理人傅若霜之指訴、被害人乙○○等30人之警詢證
    詞、戊○○台新銀行信用卡、建華銀行信用卡、全民健康保
    險卡、變造戊○○之汽車駕照1張、變造戊○○之身分證影
    本1張、傅若霜出具之認領保管單、PAYEZ會員管理系統個人
    資料表、盜刷明細表、新竹貨運公司送貨簽收單、台灣郵便
    公司送貨簽收單、記載被害人資料筆記本內頁節錄影本、IP
    位址查詢資料、住宿旅客名單、ATM交易查詢資料、ATM提款
    錄影畫面等證據，充其量均僅能證明庚○○有行使被害人戊○○變造後之證件、並冒用被害人甲○○等人之個人資料上
    PAYEASY 網站訂購商品及在雅虎奇摩網站上偽稱出售書籍而
    詐騙被害人乙○○等30人，並不能據而推認庚○○上開犯行
    均係被告所指示或與被告共謀而為之。
四、按被告或共犯之自白，不得作為有罪判決之唯一證據，仍應
    調查其他必要之證據，以察其是否與事實相符，刑事訴訟法
    第156條第2項定有明文，本案公訴人指訴被告黃百楷涉犯上
    揭犯行，乃據證人庚○○之指證，惟證人庚○○之指證仍存
    有諸多瑕疵，尚難以其片面且有瑕疵之指證而遽入人於罪，
    而依公訴人所提之其餘事證，亦不足使所指被告行使變造特
    種文書、行使偽造私文書、準私文書罪、詐欺取財罪及收受
    贓物之犯罪事實，達於通常一般之人均無所懷疑，而得確信
    為真實之程度。此外，復查無其他積極證據足以證明被告確
    有公訴人所指上開犯行，被告犯罪尚屬不能證明。原審未詳
    予勾稽，遽認被告有本件犯行，並予以論罪科刑，誠有未當
    。被告上訴意旨否認犯罪，指摘原判決不當，為有理由，自
    應由本院將原判決撤銷改判，另為被告無罪之諭知。
據上論斷，應依刑事訴訟法第369條第1項前段、第364條、第301
條第1項，判決如主文。
本案經檢察官侯寬仁到庭執行職務。
中    華    民    國    98    年    11    月    25    日
                  刑事第十五庭審判長法  官  吳昭瑩
                                    法  官  賴邦元
                                    法  官  蘇隆惠
以上正本證明與原本無異。
檢察官如不服本判決，應於收受送達後10日內向本院提出上訴書
狀，其未敘述上訴之理由者並得於提起上訴後10日內向本院補提
理由書（均須按他造當事人之人數附繕本）「切勿逕送上級法院
」。
                                    書記官  楊妙恩
中    華    民    國    98    年    11    月    26    日


司法院資訊處製作；財團法人民間司法改革基金會備份。
